【裁判字號】    99,訴,722
【裁判日期】    990902
【裁判案由】    給付借款
【裁判全文】
臺灣臺南地方法院民事判決               99年度訴字第722號
原      告  國泰人壽保險股份有限公司
法定代理人  丙○○
訴訟代理人  甲○○
            乙○○
被      告  丁○○○○○○○○.
上列當事人間請求給付借款事件，本院於民國99年8月19日言詞
辯論終結，判決如下：
    主      文
被告應於繼承劉成均之遺產範圍內，給付原告新臺幣壹佰貳拾捌
萬玖仟貳佰壹拾伍元，及自民國九十二年九月十九日起至清償日
止按週年利率百分之九點五計算之利息，暨按上開利率百分之二
十計算之違約金。
原告其餘之訴駁回。
訴訟費用新臺幣壹萬參仟柒佰柒拾壹元由被告於繼承劉成均遺產
範圍內負擔，餘由原告負擔。
    事 實 及 理 由
一、原告起訴主張：緣訴外人劉成均分別於民國83年10月14日擔
    任訴外許玉卿之連帶保證人，向原告借款新台幣（下同）
    200萬元及20萬元，約定按年息9.875%計算利息，借款期限
    各自83年10月14及83年10月26日起，均至97年10月14日止，
    自借款日起每滿一個月為一期，每期攤還部份本金及按借款
    餘額計算之利息一次，如有一期未按時給付本息時，借款人
    即喪失期限之利益，所有借款視為全部到期，應立即清償；
    且除按原訂利率支付遲延期間之利息外，自逾期之日起6個
    月以內者另按原訂利率百分之10，逾期6個月以上者，另按
    原訂利率百分之20加付違約金。詎訴外人即借款人許玉卿自
    88年9月15日起即未依約償付本息，依上開約定，全部借款
    已視為到期，經原告聲請臺灣屏東地方法院92年度執字第
    3453號強制執行事件拍賣抵押物受償後，尚有1,289,215元
    未受償。而上開借款之連帶保證人即訴外人劉成均於90年7
    月7日死亡，其繼承人即被告劉淑瑋並未辦理拋棄繼承，被
    告應依民法規定繼承劉成均之所有債權債務，為此爰依消費
    借貸及繼承之法律關係訴請被告清償；並聲明：被告應給付
    原告1,289,215元，及自民國92年9月19日起至清償日止按年
    息百分之9.5計算之利息，暨按上開利率百分之20計算之違
    約金。
二、被告則以：訴外人劉成均擔任原告債務人許玉卿之連帶保證
    人，且於民國90年7月7日死亡，而被告為其繼承人，固未拋
    棄繼承；惟被繼承人劉成均死亡時，未遺留下任何財產，被
    告未因此受有何利益，且劉成均死亡時，被告仍就讀國立高
    雄海洋科技大學，並半工半讀，繼承劉成均之債務顯失公平
    ，依民法繼承編施行法第1條之3第2項「繼承在民法繼承編
    中華民國98年5月22日修正施行前開始繼承人對於開始以前
    已發生代負履行責任之保證契約債務，由其繼續履行債務顯
    失公平者，以所得遺產為限，負清償責任。」之規定，被告
    應負有限責任等語置辯；並聲明駁回原告之訴。
三、經查，原告主張被告之被繼承人劉成均為原告債務人許玉卿
    之連帶保證人，負有1,289,215元及其約定利息、違約金之
    擔保責任，業據其提出擔保放款借據、約定書、本院88年度
    執字1979號分配表等件為證，足堪信實；而被告為劉成均之
    繼承人，且未拋棄繼承，並有戶籍謄本及臺灣屏東地方法院
    98 年11月11日屏院惠家慧字第0980030360號函附卷可稽，
    是原告主張被告應繼承訴外人劉成均前揭擔保債務，本非無
    據；惟訴外人劉成均於90年7月7日死亡，僅有合作金庫銀行
    股份有限公司潮州分公司存款4,000元一筆遺產，有財政部
    南區國稅區潮州稽徵所遺產稅課稅資料參考清單可參，被告
    抗辯未受遺產之利益，自屬可採；且被告於繼承開始時尚就
    讀於國立高雄海洋科技大學，並半工半讀，亦有被告國立高
    雄海洋大學修業證明書、歷年成績表，及台南新光三越中山
    店美食街工作證明聲明書在卷可按，益徵被告未因其被繼承
    人於繼承開始以前已發生之保證契約受有何利益，由被告繼
    承該擔保債務，繼續履行債務，自失之公允，是被告援引民
    法繼承編施行法第1條之3第2項「繼承在民法繼承編中華民
    國98 年5月22日修正施行前開始繼承人對於開始以前已發生
    代負履行責任之保證契約債務，由其繼續履行債務顯失公平
    者，以所得遺產為限，負清償責任。」之規定置辯，應屬有
    據。從而原告之前開請求，於被告繼承劉成均遺產範圍內為
    有理由，應予准許；逾此範圍之請求，則為無理由，應予駁
    回。
四、另按法院為終局判決時，應依職權為訴訟費用之裁判；且各
    當事人一部勝訴、一部敗訴者，其訴訟費用，由法院酌量情
    形，命兩造以比例分擔，民事訴訟法第87條第1項、第79條
    分別定有明文，爰確定本件訴訟費用為13,771元，並由被告
    於繼承被繼承人遺產之範圍內負擔，餘由原告負擔。
五、據上論結，本件原告之訴一部有理由，一部無理由，爰依民
    事訴訟法第79條、第87條第1項，判決如主文。
中    華    民    國    99    年    9    月    2    日
                      民事第二庭  法  官  魏玉英
以上正本係照原本作成
如對本判決上訴，須於判決送達後20日內向本院提出上訴狀
如委任律師提起上訴者，應一併繳納上訴審裁判費
中    華    民    國    99    年    9    月    2    日
                                  書記官  蔡曉卿

司法院資訊處製作；財團法人民間司法改革基金會備份。
